【裁判字號】    96,交聲,328
【裁判日期】    970305
【裁判案由】    聲明異議
【裁判全文】
臺灣嘉義地方法院交通事件裁定  96年度交聲字第328號
原處分機關  交通部公路總局嘉義區監理所嘉義市監理站
異  議  人
即受處分人    甲○○
上列異議人即受處分人因違反道路交通管理處罰條例案件，對於
原處分機關即交通部公路總局嘉義區監理所嘉義市監理站中華民
國九十六年十一月二十六日所為之處分（嘉監義裁字第裁７６－
ＫＫ0000000號裁決書）聲明異議，本院裁定如下：
    主  文
異議駁回。
    理  由
一、本件異議意旨略以：異議人甲○○於民國九十六年八月二十
    三日七時五十九分許，駕駛車牌號碼３Ｋ－０１１２自用小
    客車，行駛台三線公路由雲林縣古坑鄉往斗六市方向行駛，
    行經該公路２５９公里處時，經警以測速照相器材拍照舉發
    違規超速，惟舉發單位並未於該路段設置適當之「前有測速
    照相」之告示牌，因認原舉發單位之舉發不備法律要件，原
    處分未予詳查，仍為裁罰之裁決於法不合，爰聲明異議聲請
    撤銷原處分。
二、按行車速度，依速限標誌或標線之規定，道路交通安全規則
    第九十三條定有明文；又汽車駕駛人，行車速度，超過規定
    之最高時速，或低於規定之最低時速，除有第四十三條第一
    項第二款情形外，處新臺幣一千二百元以上二千四百元以下
    罰鍰，道路交通管理處罰條例第四十條亦有明文。
三、經查，異議人於九十六年八月二十三日七時五十九分許，駕
    駛車牌號碼３Ｋ－０１１２自用小客車，行駛台三線公路由
    雲林縣古坑鄉往斗六市方向行駛，因以時速九十一公里之車
    速行經該公路２５９公里處屬速限時速六十公里之路段，經
    警以科學儀器測速照相器材拍照舉發之事實，為異議人所不
    爭執，且有本院依職權調閱之舉發照片附卷可參，堪認原處
    分有關異議人違規之客觀事實部分並無違法。至異議人固以
    舉發單位將速限指示牌及前有測速照相之警告牌示懸掛於路
    樹上及不明顯處，且牌面過小，又舉發單位所設置之上述告
    示或警示牌，係設置於陰暗不易明辨處，設置角度與行車方
    向並非成九十度角，駕駛人無法辨別等情置辯，但查，
    (1)道路交通管理處罰條例第七條之二第三項條文之立法意旨
      ，其警告標誌之設置應係為預促汽車駕駛人注意減速，避
      免因速限或警示標誌距離舉發地點過短，使駕駛人反應不
      及而無從依速限行駛所由設，以期駕駛人在避免受罰之心
      理下，達到依行車速限駕駛進而維護行車安全之最大效益
      ，尚非謂如有舉發機關違反上開規定，駕駛人超速行駛之
      違規行為即應不罰，應甚明確。且速限之設，其目的除保
      護大眾用路安全外，亦同時在保護每一個別駕駛人（包括
      異議人）自己，以免因車速過高或過低而導致自己與公眾
      之危險，此為每一領有駕駛執照之駕駛人所應謹記之基本
      道路交通安全規則，不因有無速限標誌而有不同。本件異
      議人以時速九十一公里之高速行駛於非高速公路之一般省
      道，舉發單位依法舉發，原處分機關依法裁決，均難謂不
      當。
    (2)汽車駕駛人之行為，經以科學儀器取得證據資料證明其行
      為違規，當場不能或不宜攔截製單舉發，得逕行舉發者，
      科學儀器應採固定式，並定期於網站公佈其設置地點。但
      汽車駕駛人之行為，係行車速度超過規定之最高速限或低
      於規定之最低速限情形者，不在此限。又以採用固定或非
      固定式科學儀器取得證據資料證明者，於一般道路須至少
      於一百公尺前，於高速公路、快速公路須至少於三百公尺
      前，明顯標示之，道路交通管理處罰條例第七之二條第一
      項第七款、第二項第九款、第三項固分別定有明文。然揆
      諸該條明定明顯標示之意旨，既係在提醒用路人遵循速限
      行駛以及前有以科學儀器採證之測速照相設備，則判別該
      標示「明顯」與否，自應以該標示之設立位置，依一般用
      路人之客觀標準定之，而非以各別駕駛人之主觀認知或感
      覺為斷。第查：異議人為警舉發於上開時間駕車超速行駛
      之上開路段，在設有雷達測速照相器前方路段約一百公尺
      至三百公尺處之道路旁，確設有一表示該路段最高速限不
      得超過時速六十公里之圓形禁制標誌，以及載有「前有測
      速照相」標示之事實，有雲林縣警察局九十六年十一月十
      四日雲警交字第0961301633號函所附照片在卷可查，此業
      據本院調閱裁決案卷核閱無誤，以上開標示之設置位置高
      度適中，前方又無其他阻擋駕駛人視線之障礙物或遮蔽物
      存在等情觀之，依一般用路人之社會客觀標準而言，無論
      係在日間有自然光線，抑或於深夜時分，經以車輛頭燈照
      明之狀況下，既均清晰可見該標示，自不得謂為尚未達明
      顯標示之程度。況用路人本有隨時注意並遵循道路標線、
      標示、標誌指示之義務，則異議人辯稱上開標示設置處以
      及設置角度不明顯云云，容係個人主觀判斷，難謂非推卸
      之詞。
四、行車應依速限行駛，又測速照相舉發違規之終極目的，無非
    係為保障駕駛人自己以及所有大眾之用路安全，此乃任何領
    有駕駛執照之駕駛人不可諉為不知之基本道路交通安全常識
    ；本件舉發單位業已依法於測速照相前約一百至三百公尺處
    設置警示標誌，依卷附照片所示，該警示標誌客觀上亦足以
    達到預促駕駛人減速慢行、以免受罰之功能，而異議人確有
    超速行駛之違規事實，已如前述，其辯稱標誌設置不明顯云
    云，容屬個人主觀認知與判斷問題，不得解免其違規駕駛之
    責任。準此，原處分機關所為之裁罰應屬無誤；異議人聲明
    異議為無理由，應予駁回。
據上論斷，應依道路交通管理處罰條例第八十七條第二項、道路
交通案件處理辦法第十九條，裁定如主文。
中    華    民    國    97    年    3     月    5     日
                     交通法庭   法  官   許兆慶
上列正本證明與原本無異。
如不服本裁定，應於裁定送達後5日內向本院提出抗告狀（應附
繕本）。
中    華    民    國    97    年    3     月    5     日
                                書記官   林金福


司法院資訊處製作；財團法人民間司法改革基金會備份。
